臺灣苗栗地方法院民事裁定
111年度監宣字第25號
聲  請  人  羅聿伶  


            羅國鴻  


            羅淑慧  

            羅淑媛  

相  對  人  羅振熙  

關  係  人  羅國欣  

上列當事人間請求監護宣告事件，本院裁定如下：
    主    文
一、宣告相對人羅振熙（民國00 年00 月00日生，身分證統一編
    號：Z000000000號）為受監護宣告之人。
二、選定聲請人羅聿伶（民國00 年00 月00日生，身分證統一編
    號：Z000000000號）為受監護宣告之人羅振熙之監護人。
三、指定關係人羅國欣（民國00 年0 月00 日生，身分證統一編
    號：Z000000000號）為會同開具財產清冊之人。
四、聲請程序費用由受監護宣告之人羅振熙負擔。
　　理    由
一、按對於因精神障礙或其他心智缺陷，致不能為意思表示或受
    意思表示，或不能辨識其意思效果者，法院得因本人、配偶
    、四親等之親屬，最近1 年有同居事實之其他親屬、檢察官
    、主管機關或社會福利機構之聲請，為監護之宣告，民法第
    14條第1 項定有明文。次按受監護宣告之人應置監護人；法
    院為監護之宣告時，應依職權就配偶、四親等內之親屬、最
    近1 年有同居事實之其他親屬、主管機關、社會福利機構或
    其他適當之人選定1 人或數人為監護人，並同時指定會同開
    具財產清冊之人；法院選定監護人時，應依受監護宣告之人
    之最佳利益，優先考量受監護宣告之人之意見，審酌一切情
    狀，並注意下列事項：（一）受監護宣告之人之身心狀態與
    生活及財產狀況。（二）受監護宣告之人與其配偶、子女或
    其他共同生活之人間之情感狀況。（三）監護人之職業、經
    歷、意見及其與受監護宣告之人之利害關係。（四）法人為
    監護人時，其事業之種類與內容，法人及其代表人與受監護
    宣告之人之利害關係，民法第1110條、第1111條第1 項、第
    1111條之1 亦規定甚明。末按，法院應於鑑定人前，就應受
    監護宣告之人之精神或心智狀況，訊問鑑定人及應受監護宣
    告之人，始得為監護之宣告。但有事實足認無訊問之必要者
    ，不在此限。鑑定應有精神科專科醫師或具精神科經驗之醫
    師參與並出具書面報告，家事事件法第167 條定有明文。
二、本件聲請意旨略以：聲請人羅聿伶、羅國鴻、羅淑慧、羅淑
    媛及關係人羅國欣等為相對人羅振熙之子女，相對人於民國
    110年12月30日因車禍腦傷開刀後意識不清，雖經診治仍不
    見起色，致不能為意思表示及受意思表示，或不能辨識其意
    思表示之效果，今為協助處理相對人車禍後續之調解及訴訟
    事務，並運用相對人月退休俸及存款以支應後續照護費用，
    為此請求宣告相對人為受監護宣告之人，選任聲請人羅聿伶
    為相對人之監護人，並選任關係人即相對人之次子羅國欣，
    為會同開具財產清冊之人等語。
三、本院之判斷：
（一）聲請人主張之事實，業據其提出戶籍謄本、繼承系統表、
      大千綜合醫院乙種診斷證明書、中華民國身心障礙證明等
      件為證。另經本院於111年5月13日前往大川護理之家實施
      鑑定程序，有鑑定人何仁琦醫師、聲請人及相對人等在場
      ，法官當場審驗相對人之心神狀況，並於鑑定人前訊問相
      對人，相對人對於法官點呼其姓名，並經鑑定人請相對人
      依指示而為動作，均無任何有意識之回應，經法官請鑑定
      人提出簡易鑑定報告，此經載明本件監宣輔宣訊問筆錄附
      卷可稽。嗣經鑑定人函覆醫院監護宣告鑑定報告書略以：
      相對人羅振熙於民國110年12月30日因車禍腦傷開刀後，
      意識不清楚，出現嚴重認知功能障礙，叫喚無反應，定向
      感、判斷、理解、思考、語言會談能力均明顯缺損，無法
      配合指令動作，現於護理之家臥床安置，其為意思表示、
      受意思表示或依其辨識而為意思表示之能力差，已達無法
      妥善處理自己事務之程度，符合監護宣告要件等語。綜上
      ，足認相對人確因精神障礙或其他心智缺陷，致不能為意
      思表示或受意思表示，或不能辨識其意思表示效果之程度
      ，爰宣告相對人為受監護宣告之人。
（二）聲請人等與關係人羅國欣均為相對人之子女，相對人之配
      偶、子女、孫子女陳和妹、羅國鴻、羅淑慧、羅淑媛、鄭
      安淇、鄭宇淇、蔡濠、蔡欣妤等均同意由聲請人羅聿伶擔
      任監護人，關係人羅國欣擔任會同開具財產清冊之人等情
      ，有親屬系統表、同意書、戶籍謄本在卷可稽。本院函請
      苗栗縣政府、南投縣政府、社團法人台灣福田社會福利發
      展協會訪視聲請人及相對人，訪視報告略以：相對人羅振
      熙為鐵路局退休人員，民國110年12月30日因車禍致腦部
      重創昏迷，意識不清，111年1月13日由相對人親屬安排入
      住大川護理之家迄今，經單位實地訪視，相對人行動不便
      呈現昏睡狀態，無法回應外界訊息，需藉輪椅代步並仰賴
      鼻胃管進食，其配偶已年邁並患糖尿病，由外籍看護主責
      照顧，二人生活費用仰賴相對人退休俸及子女協助負擔。
      聲請人羅聿伶、羅國鴻、羅淑慧、羅淑媛、羅國欣等均為
      相對人之子女，渠等家庭、身心、經濟與相對人互動關係
      均無異常情事，平日亦會協助照護相對人，且就相對人照
      顧決策與財務規劃由渠等一同規劃，手足間情感和睦並均
      有意願擔任相對人之監護人，惟為避免由聲請人等共同擔
      任監護人，恐致處理相對人事宜時衍生須共同簽字之情形
      發生，爰表示會共同推舉一名人選擔任監護人等語，有各
      訪視單位函覆之上開訪視報告在卷可稽。本院審酌上情，
      認聲請人羅聿伶為相對人之長女，有意願擔任監護人，目
      前對相對人之照顧無疏忽不當之處，且有親屬資源支持，
      應可善盡保護相對人之權益，爰依前揭規定，選定聲請人
      羅聿伶為相對人之監護人；另關係人羅國欣為相對人之次
      子，有意願擔任會同開具財產清冊之人，爰依前揭規定，
      併指定關係人為會同開具財產清冊之人。
四、末按監護人於執行有關受監護人之生活、護養療治及財產管
    理之職務時，應尊重受監護人之意思，並考量其身心狀況與
    生活狀況；監護開始時，監護人對於受監護人之財產，應依
    規定會同本院指定開具財產清冊之人，於二月內開具財產清
    冊，並陳報法院；於前條之財產清冊開具完成並陳報法院前
    ，監護人對於受監護人之財產僅得為管理上必要之行為；監
    護人對於受監護人之財產，非為受監護人之利益，不得使用
    、代為或同意處分；監護人代理受監護人購置或處分不動產
    ，或就其居住之建築物或基地出租、供他人使用或終止租賃
    ，非經法院許可，不生效力；民法第1112條、第1113條準用
    第1099條第1 項、第1099之1 、第1101條第1 項及第2 項之
    規定甚明，請參照辦理。
五、依家事事件法第164 條第2 項，裁定如主文。
中　　華　　民　　國　　111 　年　　6 　　月　　22　　日
                   家事法庭     法  官　李麗萍
以上正本係照原本作成。
如對本裁定抗告須於裁定送達後10日內向本院提出抗告狀，並繳
納抗告費新臺幣1,000元。
中　　華　　民　　國　　111 　年　　6 　　月　　22　　日
                                書記官　盧品蓉